臺灣桃園地方法院刑事判決
              111年度交訴字第34號
公  訴  人  臺灣桃園地方檢察署檢察官
被      告  詹金田


上列被告因肇事遺棄案件，經檢察官提起公訴（110年度偵字第1
9705號），本院判決如下：
    主  文
詹金田駕駛動力交通工具發生交通事故，致人傷害而逃逸，處有
期徒刑柒月。
    事  實
一、詹金田於民國110年2月25日下午4時45分許，騎乘車牌號碼0
    00-0000號普通重型機車，逆向自桃園市楊梅區新梅一街單
    行道往梅高路方向行駛，行經至新梅一街與新梅九街口，適
    李元浩騎乘車牌號碼000-0000號普通重型機車沿新梅九街往
    新梅三街方向駛至該路口，兩車因而不慎發生碰撞，致李元
    浩人車倒地，受有下巴挫傷、右膝挫傷、右踝挫傷及左手背
    擦傷等傷害（過失傷害部分未據起訴）。詎詹金田明知駕車
    肇事致人受傷，竟未立即採取救護措施或等待警察機關到場
    處理，不顧李元浩阻止，仍基於駕駛動力交通工具發生交通
    事故致人受傷而逃逸之犯意，逕自騎車離去。
二、案經桃園市政府警察局楊梅分局報告臺灣桃園地方檢察署檢
    察官偵查起訴。
    理  由
一、按被告以外之人於審判外之言詞或書面陳述，除法律有規定
    者外，不得作為證據。惟被告以外之人於審判外之陳述，經
    當事人於審判程序同意作為證據，法院審酌該言詞陳述或書
    面陳述作成時之情況，認為適當者，亦得為證據。當事人、
    代理人或辯護人於法院調查證據時，知有第159 條第1 項不
    得為證據之情形，而未於言詞辯論終結前聲明異議者，視為
    有前項之同意，刑事訴訟法第159 條第1 項、第159 條之5
    分別定有明文。查卷附據以嚴格證明被告犯罪事實有無之屬
    傳聞證據之證據能力，當事人於本院審判中均同意作為證據
    ，本院審酌各該證據查無有何違反法定程序取得之情形，亦
    無顯有不可信與不得作為證據等情，因認為適當，故均有證
    據能力，另非供述證據部分，亦無證據可認係公務員基於違
    法之方式所取得或有偽造、變造之情事，復與本案之待證事
    實具有關聯性，同認有證據能力。
二、認定事實之證據及理由
　　訊據被告雖坦承有與被害人李元浩於上揭時地發生車禍，然
    矢口否認有何肇事逃逸犯行，辯稱：當時我是幫我太太送便
    當給客戶，車禍後我有把對方扶起來，考慮到他可能會受傷
    我還跟他說可不可以先去看醫生，我有給對方我的聯絡方式
    及電話、給他看我的身分證核對證件，我有跟對方說先讓我
    去送便當，我送完會回來，且我會負責，但對方沒有回應我
    ，也沒有人跟我說一離開就是肇事逃逸，我隔不到10分鐘就
    回到現場云云。經查： 
(一)被告與證人即被害人李元浩於上揭時地發生車禍，致使被害
    人人車倒地受有上揭傷害等情，為被告所不否認，與被害人
    所述相同，並有證號查詢機車駕駛人資料、車輛詳細資料報
    表、現場照片等在卷可證（偵卷第41至47、51至57頁）。
(二)被害人於本院審理時具結證稱:當時被告逆向撞到我，我人
    車倒地，腳被自己的機車壓著起不來，是一位開車路過的先
    生幫我扶起來的，被告的機車也有倒，但他一直在顧著收拾
    他自己的便當(印象中便當是放在被告機車的腳踏板)，我起
    身一跛一跛的(因為我腳有受傷)走向被告，被告第一句話就
    說「這裡沒監視器，也不知道誰對誰錯」，我直接跟被告說
    「這裡是單行道，你逆向了」，被告說他在中華汽車認識很
    多人(當時我穿著我的公司即中華汽車的制服)，我問他要不
    要報警，他說這小事不用報警、他要去送便當，我問被告他
    還會不會回來，他說會，還拿他的名片給我（名片上寫中國
    石油及被告姓名，還有電話、地址），我有告訴他如果他現
    在離開現場就是肇事逃逸，但被告還是騎著他的機車載便當
    離開了，我沒有印象他有拿身分證給我看，被告在現場時並
    沒有問我受傷狀況、也沒有報警或叫救護車或請別人照顧我
    、也沒有確認我在現場會不會有其他危險，我就先打電話給
    我太太(她在案發地點附近上班)，她叫我趕快報警，等到警
    察來做完現場紀錄，差不多下午5時40分左右，一直到我離
    開現場時，我都沒有等到被告回來，我把被告給我的名片交
    給警察，警察說打了名片上的電話沒人接、叫我先去就醫，
    我看完醫生後打給警察，警察說被告原本沒接，打了2、3通
    才接，我自己當天晚上6點左右也打了被告電話，被告也沒
    接，且被告至今都沒有賠償我醫藥費或其他費用，也沒有打
    電話給我等語(易字卷第29至33頁)；而被告在現場吹噓在被
    害人任職的中華汽車公司「認識很多人」一節，被告於審理
    中亦稱「...他說他中華汽車的，我說我知道，因為我以前
    是總經理的特助」云云(易字卷第33頁)、並在本院審理時宣
    稱「我都認識（桃園地檢署的）檢察長」云云（交訴卷第40
    頁），可見被告確有遇事時以自己在對方任職之公司單位有
    高階人脈之事加以吹噓之慣習，此與被害人所述亦屬相符；
    另現場照片之攝影時間為當日下午4時55分，距離車禍發生
    時間已有約10分鐘，再加上之後測繪現場圖、處理現場、初
    步詢問等所需時間，與被害人上揭所述「處理完畢離開現場
    約下午5時40分左右」時間點上相符，被害人之證述應屬可
    採。
(三)反觀被告所言，其在警詢中稱「...對方跟我說我逆向說我
    怎麼從單行道騎下來，我說沒關係我錯我會承擔，但是你等
    我一下，我先去把手中工作有任務要先完成，我等一下會回
    來，我也叫他去檢查身體，因為我也有受傷，對方有說叫我
    不要走，但我真的有工作要處理....之後我拖著也受傷的身
    體送完便當，之後我朋友載我回到現場...」云云（偵卷第1
    0頁），且被告一再稱「我知道對方有叫我不要離開...」云
    云（偵卷第12頁），可見當時被害人並非沒有回應，而是一
    再要求被告不能離開現場甚明。
(四)另被告雖於本院審理時稱要傳喚載自己回到車禍現場的「邱
    小姐」（後被告具狀主張該人應為證人王秋晴，交訴卷第15
    頁），王秋晴後在本院審理時證稱：我是自助餐店的幫廚，
    案發當天下午老闆（即被告）來我店裡載10幾個晚餐便當要
    送去附近科技公司，後來老闆娘（被告太太）接到被告電話
    ，說被告在途中出車禍，他的車子壞了，被告要走路去送便
    當，叫我趕快騎機車去接被告去把便當送到科技公司，因為
    科技公司趕著吃晚餐，我從店裡騎了5、6分鐘就騎到車禍現
    場附近，我看到被告的機車（但我沒在被告機車停放的地方
    看到警察，現場人來人往的，我也不知道是誰出車禍），我
    就順著路去找，騎沒多遠就在梅高路上看到被告手拿著便當
    在走路，被告上我機車，說先載他去送便當，等一下他要回
    去處理車禍的事件，我就載被告去科技公司放便當，然後載
    他回案發現場（並非我接到被告的地點，案發現場離該處有
    一段距離），被告叫我把湯桶載回店裡先回店裡忙，他獨自
    一人離去，從被告上我的機車，到送完便當，再把他送回案
    發現場，約耗時10至15分鐘，被告從頭到尾沒有請我報警云
    云（交訴卷第34至38頁）。惟：
 1、依證人王秋晴所述，其既是附近便當店的員工，車禍地點及
    要送達便當的地點都離該便當店不遠、王秋晴也知道被告送
    便當的科技公司地點，該公司又只是訂購晚餐便當，則只要
    便當有按時送到就好，根本不必在意是何人送達，既然王秋
    晴已接到拿著便當的被告、被告若又有意儘速趕回現場處理
    車禍，則王秋晴直接將便當載走（反正王秋晴本來就是便當
    店的員工），使被告得以立刻返回現場處理車禍事宜或就醫
    ，豈非更為簡便；而被告如果身上無傷、行動無礙，則尚有
    可說，然被告既然一再強調其「傷勢比被害人還要嚴重、需
    要忍著痛、甚至還怕自己有腦震盪」，王秋晴又知道被告機
    車已經被撞壞，可見車禍之嚴重，則被告為何還有餘裕及體
    力獨自拿著10幾個便當步行一段距離，又何以在便當店員工
    即證人王秋晴已然接應到被告的時候，並未告知自己疼痛、
    疑似腦震盪等傷勢，還有辦法搭上王秋晴的機車，王秋晴又
    何以會在知道此非輕微車禍的情況下，會載被告回到案發現
    場附近後、根本沒有確認被告有無找到警察或得到救護，就
    立即離去，完全沒有協助被告報警或找救護車的意思，可見
    王秋晴所述與一般協助照護車禍當事人之方式、及便當店外
    送便當之常情均不符。
 2、被告在偵查中稱「...我說我也有受傷，但是我的便當必須
    要趕在五點前送走，我就把車牽到旁邊，我打電話跟我老婆
    講，請我老婆通知下班員工來拿便當外送，然後我提著便當
    走到外面大馬路等候時，員工還沒有來，但要外送的公司管
    理部劉小姐剛好經過，他就載我去公司把便當交出去，我的
    員工就追到公司去載我回去事發現場...」云云（偵卷第73
    頁），明確表示當時載其到叫便當的公司之人為「該公司管
    理部的劉小姐」，其便當店的員工是在其送完便當後才「追
    到該公司去的」，與證人王秋晴所述完全不符，且被告若果
    真急於送便當與真心想要趕快返回現場處理肇事責任，理應
    對如何送達便當、如何回到現場之事念茲在茲、印象深刻，
    不至有記憶錯漏遺忘之理，可見王秋晴所述除有上揭疑義外
    ，更與被告偵查中所述不同，再加諸王秋晴既受雇於被告（
    自其證述可知，在審理時仍舊受雇於被告夫婦），自有偏頗
    被告、虛構情詞為被告飾卸罪責之動機及壓力，其證述自不
    足採。
 3、況且若被告有辦法用電話聯絡到自己的妻子，更可間接將王
    秋晴叫來現場幫忙，何以不直接電話報警、向警察告知自己
    的年籍資料及行蹤再行送便當即可，反而只是遞送名片給被
    害人即作罷（據被告所言，頂多再給被害人看一下身分證）
    ，再綜以被害人上揭證詞，可見被告應係因故欲騎乘機車逃
    離現場，但因騎到一半機車損壞無法再騎，只好撥打電話請
    親友趕快騎車接應（因被害人並未看到被告有現場撥打電話
    的動作，故被告應非在車現場撥打電話），並棄車步行離開
    。
(五)雖被告稱「我也有受傷，我還忍著痛將李先生扶起來...後
    來被害人回來的時候，開著1000C.C的車子，他報案的時候
    ，跟警察先生講的很好，但身體很好，然後開著車子回到現
    場，他的傷勢比我還輕」云云（交訴卷第38、41頁）、並於
    審理中主張:我當時有跟被害人說我受傷還比他嚴重，我忍
    著痛跟他說可以先到醫院檢查再報警云云(易字卷第31頁)，
    然被害人因車禍受有傷勢一節為被告離開車禍現場前所明知
    等情，為被告所自承，雖告訴人亦稱被告有留下其名片，然
    按刑法第185條之4之駕駛動力交通工具肇事致人死傷而逃逸
    罪，其立法目的係為維護交通，增進行車安全，促使當事人
    於事故發生時，能對被害人即時救護，俾減少死傷，以保護
    他人權益並維護社會秩序。而上開條文所謂「逃逸」係指逃
    離肇事現場而逸走之行為，故駕駛人於肇事致人死傷時應有
    「在場之義務」。從而，肇事駕駛人雖非不得委由他人救護
    ，然仍應留置現場等待或協助救護，並確認被害人已經獲得
    救護，或無隱瞞而讓被害人、執法人員或其他相關人員得以
    知悉其真實身分、或得被害人同意後始得離去（最高法院10
    3年台上字第175號判決意旨參照）。基此，被告肇事當下，
    雖然將自己的名片給予被害人、表示自己在被害人任職的公
    司認識很多人，又自稱曾將身分證拿給被害人確認後才收回
    ，然而被害人從未允許被告離開，甚至明確表達（在警察到
    場前）被告不能離開之意，況且名片製作容易，本不易即時
    查核內容真偽，即便有察看身分證之事，亦無從認為在甫遭
    受撞擊及受傷的被害人可以有清楚明確的意識在短短時間內
    當場加以比對核實，故除非被害人同意、接受，否則不能肯
    認此為可靠揭露身分之方式。再者，依司法實務之經驗，服
    用酒類或其他藥物之車禍肇事者，倘若於肇事後可逕自主動
    告知姓名身分或拿出名片後，即可離去，無異變相鼓勵車禍
    肇事者於車禍發生後先離開車禍現場，待體內酒精或藥物成
    分褪去後再出面處理車禍事宜，以規避不能安全駕駛而駕駛
    動力交通工具之刑責，此顯然違背肇事逃逸罪之立法用意，
    換言之，是否酒駕，亦是判斷肇事責任歸屬何方的重要因素
    ，何況被告案發後直至本院辯論終結時，並未賠償被害人分
    文損失、調解亦不成立，可見被告對於肇事責任及賠償數額
    仍有爭執（但因被告擅離現場，其是否酒駕、藥駕、毒駕均
    已無法釐清，此部分已無法取得對被告不利之證據），在事
    發後警方撥打電話時並非馬上接聽、事後又未積極聯繫被害
    人賠償和解事宜、更分文未賠，在法庭上雖號稱會「負責」
    ，但亦表示要「合理範圍」，且又一再堅稱被害人「想要用
    刑事來逼這個民事」（交訴卷第40、41頁，即以刑責迫使他
    人屈從自己所提出的民事上賠償、給付之要求而言，俗稱「
    以刑逼民」），實際上並無任何負責、賠償之積極動作，故
    不能僅以被告遞送名片或給被害人察看證件即認其無逃逸之
    意，何況並不只有體內酒精或藥物成分需要即時檢測，現場
    圖的測繪、兩車相撞的地點甚至當時路邊重要的景物、地標
    、標線及標誌，都有可能隨著時間而改動（像被告自己就主
    張現場的樹木已經被砍光而造成對己不利的結果，交訴卷第
    40頁），都需要車禍當事人在現場協助警方即時指述確認、
    以便警方針對雙方爭執的重點拍照或蒐證保存以釐清肇事責
    任，更何況被告並非醫療專業，被害人又堅決不允其離去，
    則被告在無法確認被害人有無內傷、骨折、腦震盪（被告自
    己都懷疑自己被撞到「疑似」腦震盪了，何況倒地之被害人
    ），又未確認被害人確實能得到即時救護的前提下，不顧被
    害人攔阻反對，在明明有對外聯絡管道、可以馬上撥打110
    等專線報警或呼叫救護的情況下，捨此不為，反而立即騎車
    載著便當逃離現場，自屬發生交通事故致人傷害而逃逸無疑
    。
(六)至被告於審理中爭執被害人倒地之處並非「馬路中」而是「
    再往左前方」云云(易字卷第31頁)，另被害人在本件辯論終
    結後方提出案發現場的錄影畫面，惟經初步檢視後，只有錄
    到車禍碰撞的時點及倒地後的路邊畫面（倒地後未攝錄到被
    告、被害人或其他重要人事物），然被告涉嫌過失傷害部分
    未據起訴，此等主張及證據自與本件肇事逃逸事實之認定無
    涉，亦不做為本件證據使用，附此指明。
(七)綜上所述，被告上開所辯顯係事後卸責之詞，不足採信。本
    案事證已臻明確，被告駕駛動力交通工具過失發生交通事故
    致人傷害而逃逸犯行堪予認定，應依法予以論罪科刑。
三、論罪科刑
(一)查被告行為後，刑法第185條之4依司法院釋字第777號解釋
    意旨，於110年5月28日修正公布，同年月30日施行。修正前
    刑法第185條之4 規定：「駕駛動力交通工具肇事，致人死
    傷而逃逸者，處1 年以上7 年以下有期徒刑。」修正後第1 
    項規定：「駕駛動力交通工具發生交通事故，致人傷害而逃
    逸者，處6 月以上5 年以下有期徒刑；致人於死或重傷而逃
    逸者，處1 年以上7 年以下有期徒刑。」另增訂第2 項：「
    犯前項之罪，駕駛人於發生交通事故致人死傷係無過失者，
    減輕或免除其刑。」比較修正前、後之規定，關於行為人駕
    駛動力交通工具發生交通事故，致人傷害而逃逸者，修正後
    之法定刑為6 月以上5 年以下有期徒刑，較修正前之1 年以
    上7 年以下有期徒刑為輕，如駕駛人於發生交通事故為無過
    失者，更須減輕或免除其刑，是以修正後之規定對被告較為
    有利。而本案被告係駕駛動力交通工具，因過失發生本件交
    通事故，致被害人傷害而逃逸，依刑法第2 條第1 項但書規
    定，自應適用修正後刑法第185 條之4 第1 項前段規定處斷
    。
(二)核被告所為，係犯修正後刑法第185條之4第1項前段駕駛動
    力交通工具發生交通事故致人傷害而逃逸罪。另按自首者，
    係行為人自行申告自己尚未被發覺之犯罪行為，而自願接受
    法院之裁判。是自首之要件，除須行為人所申告之內容需為
    自己所犯之罪，及申告之時機為刑事追訴機關發覺犯罪前申
    告之外，尚須行為人申告後必須自動接受裁判。否則，雖有
    自願接受裁判之意思表示，但事後復拒不到案，或逃逸無蹤
    ，則此行為人顯無悔罪投誠之意，而與自首之本旨不符，不
    能成立自首（最高法院93年度台上字第550號、92年度台上
    字第4277號、86年度台上字第3449號、86年度台上字第2128
    號、86年度台上字第1951號、76年度台上字第2039號判決意
    旨參照）。被告雖留下名片予被害人，然並非是給有偵查犯
    罪權限機關之人（例如警察，被告亦未請託他人轉交名片或
    其年籍予警察），且其留下名片時「肇事逃逸」之犯罪尚未
    發生，依其嗣後逃離現場之舉動，顯然無自願接受裁判之意
    ，自無自首減刑規定之適用，附此指明。
(三)雖被告辯稱：我騎乘的路段（新梅一街接近新梅九街處）以
    前不是單行道，不能說是臨時設定的單行道我就要負這個原
    罪，當時路面沒有劃設單行道標誌、禁止進入標誌也被樹遮
    到，我沒有看到云云（偵卷第73頁，交訴卷第40、41頁），
    惟該處乃單行道一節，任何人自設於案發現場旁、路口處的
    藍底白色單向箭頭路牌（路牌十分明顯、未遭任何樹叢或其
    他遮蔽物遮檔）、及繪製在被告進入該單行巷道入口處的路
    面白色大型單向箭頭（見偵卷第51頁上方照片）均可明確知
    悉，被告卻逆向自該單行道駛至案發路口，其對本件車禍顯
    有過失甚明，至被告雖一再稱被害人車速極快，但卷內並無
    被害人超速之證據，何況被告自己在警詢中是稱「...我見
    右前方有一台普通重型機車我便馬上剎車，但當時我右邊剎
    車線斷掉，我便不慎撞上這輛普通重型機車...」、「我有
    緊急剎車，但我騎的地方是斜坡，真的來不及...」等語（
    偵卷第10頁），可見被告之所以剎車不及而撞擊上被害人機
    車，是因被告剎車線斷掉又騎乘在斜坡處之故，被告就發生
    交通事故致人傷害既有過失，自無刑法第185條之4第2項減
    輕或免除其刑規定之適用，附此敘明。
(四)爰以行為人之責任為基礎，審酌被告於肇事後，明知被害人
    人車倒地受傷，猶因不明原因堅持駕車離去，使被害人及警
    方仍須耗費心力確認被告年籍（被告名片上並未留下身分證
    字號，也難以查證上面的地址是否就是被告的戶籍地址）、
    數次撥打被告電話才好不容易聯絡上被告，被告所為自應予
    非難，雖幸而被害人傷勢並未非常嚴重，但就雙方未能達成
    和解之原因，被害人表示:調解時被告一直堅持己見，調解
    也不成立，因為被告也是這樣大小聲等語(偵卷第174頁)，
    被告甚至一再指稱根本未提出告訴及附帶民事賠償請求的被
    害人是「以刑逼民」，可見被告於案發時及案發後態度均十
    分惡劣，且被告直至本院辯論終結後，見狀況不利，方才致
    電本院要求與對方商論調解事宜，然遭被害人所拒（交訴卷
    第51頁電話紀錄），而將心比心，在當庭聽聞被告一再主張
    自己說謊、以刑逼民後，不敢或不願再與被告商談和解以防
    坐實「以刑逼民」之名，自屬人情之常，何況被害人一開始
    並不排斥私下調解，可認本件未能達成和解，應係被告之原
    因，且被告在審理時並無一詞向被害人表達歉意、或表示願
    意再談調解之意，自不能以之遽認被告犯後態度並非不佳，
    綜此，自不宜科處被告本罪最低法定刑（即應科處高於有期
    徒刑6月之刑），否則將置案發後真誠道歉、認錯悔過之被
    告於何地，再兼衡被告之智識程度、職業、家庭生活及經濟
    狀況等一切情狀，量處如主文所示之刑，以示懲儆。
據上論斷，應依刑事訴訟法第299條第1項前段，判決如主文。
本案經檢察官楊挺宏提起公訴，檢察官陳玟君到庭執行職務。
中　　華　　民　　國　　111 　年　　7 　　月　　21　　日
                  刑事第十庭    審判長法　官  林大鈞
                                      法  官  徐漢堂
                                      法  官  洪瑋嬬   
以上正本證明與原本無異。
如不服本判決應於收受判決後20日內向本院提出上訴書狀，並應
敘述具體理由。其未敘述上訴理由者，應於上訴期間屆滿後20日
內向本院補提理由書(均須按他造當事人之人數附繕本)「切勿逕
送上級法院」。 
　　　　　　　       　　　　　　　　 書記官　劉慈萱　
中　　華　　民　　國　　111 　年　　7 　　月　　21　　日
附錄論罪科刑法條
修正後中華民國刑法第185條之4
駕駛動力交通工具發生交通事故，致人傷害而逃逸者，處6月以
上5年以下有期徒刑；致人於死或重傷而逃逸者，處1年以上7年
以下有期徒刑。
犯前項之罪，駕駛人於發生交通事故致人死傷係無過失者，減輕
或免除其刑。